【裁判字號】    95,聲再,24
【裁判日期】    950530
【裁判案由】    聲請再審
【裁判全文】
臺灣高等法院高雄分院刑事裁定          95年度聲再字第24號
再審聲請人
即受判決人  甲○○
上列聲請人因業務過失重傷害案件，對於本院91年度交上易字第
180 號中華民國91年8 月30日確定判決（原審案號：臺灣高雄地
方法院91年度交易字第154 號；起訴案號：臺灣高雄地方法院檢
察署90年度偵字第19906 號），聲請再審，本院裁定如下：
    主  文
再審之聲請駁回。
    理  由
一、聲請意旨略稱：(一)原確定判決認定聲請人駕駛2K-176號聯結
    車於90年5 月3 日凌晨2 時30分許，由屏東往高雄方向行駛
    ，途經高雄縣林園鄉○○村○○路省台17線廣興磚廠前時，
    跨越分向限制線，闖越對向車道，致告訴人所駕駛車牌號碼
    2P-492號營業小客車，因閃避不及而擦撞該聯結車左後車輪
    ，造成告訴人所駕駛之車輛左前車頭全毀，告訴人因而受有
    腹部挫傷併脾臟破裂、左膝深裂傷、雙手及胸部挫擦傷等傷
    害，係以聯結車行駛於左轉彎之內側快車道上，因聯結車之
    車體較一般車輛長，雖車頭未跨越分向限制線，但其車尾並
    不必然一定不會跨越分向限制線為其立論基礎。惟聯結車行
    駛於外側快車道，於左轉彎時，由外側快車道駛入內側快車
    道時，其車頭未跨越分向限制線，因車頭之轉彎幅度遠較車
    尾之轉彎幅度大，故在車頭未跨越分向限制線之前提下，其
    車尾部分，必然亦不可能跨越分向限制線，此乃當然之推理
    ，且不違背經驗法則。(二)又依現場處理警員李煙泉於原審之
    證述：現場有散落物在雙黃線上，有碎玻璃散落範圍很廣，
    大部分是散落在南下車道，就是告訴人的車道上，也有一些
    在被告的車道上。現場沒有煞車痕，所以報告表沒有註明等
    語。依此，本件事故之撞擊點應係在聲請人所行駛之內側快
    車道上即屏東往高雄之內側快車道上，始有一部分玻璃碎片
    散落在聲請人所行駛之內側快車道上。兩車碰撞後，告訴人
    所駕計程車反彈回其行駛之內側快車道，並停於機車道上，
    才有大部分玻璃碎片掉落在其內側快車道。(三)又肇事當時為
    凌晨2 時30分，計程車時速為50多公里，聯結車之時速為50
    公里，則兩車交會之時速為100 多公里，依時速100 公里計
    算，每秒之速度為27.7公尺，而聯結車之車長為7.5 公尺，
    2 車交會後經過不及4 分之1 秒就發生碰撞事故。在此短短
    之4 分之1 秒時間，計程車司機即告訴人因受會車時車燈之
    照射，於會車後光線突然減弱，而使告訴人之視線發生短暫
    視線不清現象，此乃由明入暗之必然現象。故告訴人在視線
    不清之短暫時間，未及時將計程車隨左彎路段而左彎，而依
    會車前之直線行車繼續前行，因而在左轉彎路段，計程車繼
    續直行而跨越雙黃線即分向限制線，才發生計程車左前車頭
    碰撞聯結車車尾之左後車輪。(四)依原審勘驗現場筆錄第3 項
    記載：屏東往高雄之部分車輛於行經肇事地點，後車輪均會
    壓到雙黃線等語，乃係指部分車輛在內側快車道行駛時，行
    經肇事地點，後車輪均會壓到雙黃線。此與聲請人駕駛聯結
    車，行經肇事地點，係由外側快車道轉入內側快車道行駛之
    情形有間，不能等同視之，亦認為聲請人所駕聯結車之後車
    輪會壓到雙黃線。(五)復告訴人於原審所提出之現場撞擊示意
    圖，純屬其個人想法，未能顯示聲請人行經肇事地點之行車
    動線。以上為聲請人所提之新證據，且依形式上觀察均為事
    理當然之結果，毋需經調查程序，顯然可認為足以動搖原確
    定判決，為此依刑事訴訟法第420 條第1 項第6 款規定，聲
    請再審云云。
二、按聲請再審經法院認無再審之理由以裁定駁回者，不得更以
    同一原因聲請再審，刑事訴訟法第434 條第2 項定有明文。
    又按刑事訴訟法第420 條第1 項第6 款所謂：「發見確實之
    新證據」，係指就該新證據之本身作形式上觀察，毋須經調
    查程序，顯然可認為足以動搖原確定之判決；且該證據於當
    時即已存在，祇為法院及當事人所不知，迨判決後始行發現
    之情形而言（參閱最高法院40年台抗字第2 號判例意旨）。
    又所謂「新證據」除須可認為確實具有足以動搖原確定判決
    ，而對受判決人為更有利判決之「確實性」外，尚須具備該
    證據係在事實審法院於判決前已存在，因未經發見、不及調
    查斟酌，或審判時未經注意，至其後始行發見之「新規性」
    特質，二者均屬不可或缺，倘若未兼備上開學理上所謂「確
    實性」與「新規性」之二種為聲請再審新證據之特性，即不
    能據為聲請再審之原因。
三、本件聲請再審所指上開(一)、(二)、(三)之理由，聲請人之前亦曾
    向本院聲請再審，此有本院94年度聲再字第116 號裁定理由
    欄聲請意旨可參。茲聲請人復以相同理由聲請再審，依上開
    規定，即非法所許，自應予以駁回。至於聲請意旨(四)、(五)所
    述之原審勘驗現場筆錄第3 項記載及告訴人於原審提出之現
    場撞擊示意圖，因法院及聲請人於案件審理中已知該項證據
    之存在，非嗣後才發現之證據，且依聲請人上開所述，該證
    據顯然不足作為對聲請人有利之認定，而不足以動搖原確定
    判決，而為聲請人有利之判決，與上述「新規性」及「確實
    性」之要件即有不符，是聲請人上開所陳，自非發現確實之
    新證據，其據此聲請再審，亦無理由，應予駁回。
據上論斷，應依刑事訴訟法第434 條第1 項、第2 項，裁定如主
文。
中    華    民    國    95    年    5     月    30    日
                  刑事第六庭  審判長法  官  蕭權閔
                                    法  官  張盛喜
                                    法  官  李璧君
以上正本證明與原本無異。
不得抗告。
中    華    民    國    95    年    5     月    30    日
                                    書記官  唐奇燕


司法院資訊處製作；財團法人民間司法改革基金會備份。
